【裁判字號】    91,訴,4102
【裁判日期】    921126
【裁判案由】    營業稅
【裁判全文】
臺北高等行政法院判決                            九十一年度訴字第四一○二號
                              .
    原      告  青頻果有限公司
    代  表  人  甲○○○董事.
    被      告  財政部臺北市國稅局
    代  表  人  張盛和（局長）
    訴訟代理人  乙○○
                丙○○
右當事人間因營業稅事件，原告不服財政部中華民國九十一年八月十二日台財訴字第
○九一○○三五六八四號訴願決定，提起行政訴訟，本院判決如左：
    主  文
原告之訴駁回。
訴訟費用由原告負擔。
    事  實
一、事實概要：原告涉嫌於民國（下同）九十年五、六月份銷售貨物（勞務），金額
    計新台幣（下同）三、四五二、八三四元（未含稅），逾規定期限三十日未申報
    銷售額或統一發票明細表，亦未按應納稅額繳納營業稅，案經原處分機關台北市
    稅捐稽徵處查獲，審理違章成立，初查乃核定補徵營業稅一七二、六四二元（原
    告已於九十年十一月二十日補繳稅款），並按所漏稅額處三倍之罰鍰計五一七、
    九○○元（計至百元止）。原告不服，就罰鍰部分申請復查，經原處分機關復查
    決定將原罰鍰處分更正為四七三、○○○元。原告仍表不服，提起訴願，遭決定
    駁回，遂提起行政訴訟。
二、兩造聲明：
    (一)原告聲明（原告經合法通知，未於言詞辯論期日到場，據其以前陳述及書狀所
      載）：
      訴願決定及原處分均撤銷，改為免予處罰。
    (二)被告聲明：
      如主文所示。
三、兩造之爭點：
    本件原告是否有申報營業稅而遭拒收之情形？
    (一)原告主張（原告經合法通知，未於言詞辯論期日到場，據其以前陳述及書狀所
      載）：
      1.原告於九十年五、六月份因週轉困難無法繳清營業稅遭拒收，至未如期申報
        卻遭罰鍰，深感不服，經復查及訴願決定皆遭駁回，其駁回理由略以其已完
        成催報程序，經查原告並未接獲電話等催報，請問何人打電話？打至何處？
        何人接聽？
      2.稅捐機關拒人申報於先，卻罰鍰於后，殊令人不服，故懇請體察實情，撤銷
        訴願決定及原處分，免予罰鍰，以解民怨民苦。
    (二)被告主張：
      1.按行為時營業稅法第三十五條第一項規定：「營業人除本法另有規定外，不
        論有無銷售額，應以每二月為一期，於次期開始十五日內，填具規定格式之
        申報書，檢附退抵稅款及其他有關文件，向主管稽徵機關申報銷售額、應納
        或溢付營業稅額。其有應納營業稅額者，應先向公庫繳納後，檢同繳納收據
        一併申報。」同法第四十三條第一項第一款規定：「營業人有左列情形之一
        者，主管稽徵機關得依照查得之資料，核定其銷售額及應納稅額並補徵之：
        一、逾規定申報期限三十日，尚未申報銷售額者。」同法第五十一條第二款
        規定：「納稅義務人，有左列情形之一者，除追繳稅款外，按所漏稅額處一
        倍至十倍罰鍰，並得停止其營業：二、逾規定期限三十日未申報銷售額或統
        一發票明細表，亦未按應納稅額繳納營業稅者。」同法施行細則第五十二條
        第二項第一款規定：「本法第五十一條第一款至第六款之漏稅額，依左列規
        定認定之：一、第一款至第四款及第六款，以經主管稽徵機關依查得之資料
        ，核定應補徵之應納稅額為漏稅額。」
      2.本件原告起訴理由略謂：「一、本公司九十年五、六月份因週轉困難無法繳
        清營業稅遭拒收，致未如期申報卻遭罰鍰，深感不便‧‧‧二、稅捐機關拒
        人申報於先，卻罰鍰於后，殊令人不服‧‧‧」等語。
      3.卷查原告上開違章事實，有財政部財稅資料中心所列出之「營業人進銷項憑
        證交查異常查核清單」、台北市稅捐稽徵處信義分處九十年十一月六日北市
        稽信義甲字第九○九○九四三三號調查函及原告於九十年十一月二十一日書
        立之聲明書等資料附卷可稽，其違章事證明確，洵堪認定，且為原告所不否
        認。至原告主張因未能繳清營業稅，致申報時遭拒收，導致亦未能申報銷售
        額等云云，經查台北市稅捐稽徵處信義分處依九十年七月二十四日列印之第
        一次催報清冊記載原告並未申報，實務作業先以電話催報，俟九十年八月六
        日第三次催報清冊產出時，乃於九十年八月七日以北市稽信義創字第九○九
        ○六九八三○○號函再通知以完成催報程序，惟原告仍未申報，迄至九十年
        十一月二十日始繳納稅款並於同年月二十一日始提出申報及以書面承認違章
        事實，是其所言實無足採。臺北市稅捐稽徵處信義分處審酌其違章情節按其
        所漏稅額一七二、六四二元處三倍罰鍰金額計五一七、九○○元（計至百元
        止），並無不合。惟查原告自違章行為發生日起至調查基準日止最低累積留
        抵稅額為一四、九七一元，依首揭營業稅法施行細則第五十二條第二項第一
        款規定，所漏稅額應為一五七、六七一元，臺北市稅捐稽徵處復查決定乃更
        正其所漏稅額為一五七、六七一元，原罰鍰處分金額並更正為四七三、○○
        ○元（計至百元止），揆諸首揭法條規定並無違誤，訴願決定遞予維持亦無
        不合，敬請駁回原告之訴，以維法制。
    理  由
甲、程序方面
一、本件原告經受合法通知，未於言詞辯論期日到場，核無行政訴訟法第二百十八條
    準用民事訴訟法第三百八十六條各款所列情形，爰依被告之聲請由其一造辯論而
    為判決。
二、查營業稅本屬國稅而委託各縣市稅捐稽徵處代徵，惟自九十二年一月一日起移回
    財政部所屬各地區國稅局自行稽徵，本件被告財政部台北市國稅局業已聲明承受
    訴訟，應予准許。
乙、實體方面
一、按「營業人除本法另有規定外，不論有無銷售額，以每二月為一期，於次期開始
    十五日內，填具規定格式之申報書，檢附‧‧‧向主管稽徵機關申報銷售額、應
    納或溢付營業稅額。其有應納營業稅額者，應先向公庫繳納後，檢同繳納收據一
    併申報。」及「納稅義務人，有左列情形之一者，除追繳稅款外，按所漏稅額處
    一倍至十倍罰鍰，並得停止其營業：一、‧‧‧二、逾規定期限三十日未申報銷
    售額或統一發票明細表，亦未按應納稅額繳納營業稅者。‧‧‧」分別為行為時
    營業稅法（以下稱營業稅法）第三十五條第一項及第五十一條第二款所明定。次
    按：「本法第五十一條第一款至第六款之漏稅額，依左列規定認定之：一、第一
    款至第四款及第六款，以經主管稽徵機關依查得之資料，核定應補徵之應納稅額
    為漏稅額。‧‧‧」為營業稅法施行細則第五十二條第二項第一款所規定。
二、查本件原告涉嫌於九十年五、六月份銷售貨物（勞務），金額計三、四五二、八
    三四元（未含稅），逾規定期限三十日未申報銷售額或統一發票明細表，亦未按
    應納稅額繳納營業稅之事實，有財政部財稅資料中心所列出之「營業人進銷項憑
    證交查異常查核清單」、原處分機關台北市稅捐稽徵處信義分處九十年十一月六
    日北市稽信義甲字第九○九○九四二三號調查函及原告於九十年十一月二十一日
    書立之聲明書等資料附卷可稽，且為原告所不否認，其違章事證明確，洵堪認定
    。原告訴稱因未能繳清營業稅，致申報時遭拒收云云，並未能提出任何證據以實
    其說，片面之詞，自難採取。至申報銷售額、應納營業稅額，依前揭法條規定，
    營業人應自動申報，而稅捐稽徵機關之催報作業，僅為提醒性質，尚非法定必要
    程序，原告自難以未接獲電話催報為由，邀免其應依法申報之責。是原處分機關
    台北市稅捐稽徵處初查，審酌其違章情節後按其所漏稅額處三倍罰鍰，原無不合
    ；惟原告自違章行為發生日起至調查基準日止，最低累積留抵稅額為一四、九七
    一元，依首揭營業稅法施行細則第五十二條第二項第一款規定，所漏稅額應為一
    五七、六七一元，復查決定乃將罰鍰處分更正為四七三、○○○元，經核並無違
    誤，訴願決定予以維持，亦無不合。茲原告起訴意旨，仍執其未接獲催報電話及
    申報遭拒收之陳詞，請求撤銷原處分及訴願決定，並免予處罰，均無理由，應予
    駁回。
丙、據上論結，本件原告之訴為無理由，依行政訴訟法第九十八條第三項前段、第二
    百十八條、民事訴訟法第三百八十五條第一項前段，判決如主文。
中      華      民      國    九十二    年     十一     月    二十六    日
                           臺 北 高 等 行 政 法 院  第二庭
                                             審判長 法  官  徐瑞晃
                                                    法  官  蕭惠芳
                                                    法  官  李得灶
右為正本係照原本作成。
如不服本判決，應於送達後二十日內向本院提出上訴狀並表明上訴理由，如於本判決
宣示後送達前提起上訴者，應於判決送達後二十日內補提上訴理由書（須按他造人數
附繕本）。
中      華      民      國    九十二    年     十二     月      四      日
                                                    書記官  陳清容


司法院資訊處製作；財團法人民間司法改革基金會備份。
